臺灣臺中地方法院刑事判決　　　　　　　100年度訴字第673號
公　訴　人　臺灣臺中地方法院檢察署檢察官
被　　　告　張欽彥
指定辯護人　本院公設辯護人　陳秋靜
上列被告因偽造有價證券等案件，經檢察官提起公訴（100年度偵
緝字第317號），本院判決如下：
    主    文
張欽彥竊盜，處有期徒刑柒月。又意圖供行使之用，而偽造支票
，處有期徒刑貳年，未扣案附表編號三至五所示偽造支票紙均
沒收。應執行有期徒刑貳年陸月，未扣案附表編號三至五所示偽
造支票紙均沒收。
    犯罪事實
壹、張欽彥原為王鴻吉所僱用之拖吊車司機，因賭博輸錢，竟意
    圖為自己不法之所有，於民國（下同）98年12月下旬白天上
    班某日，在臺中市○區○○街2段78號2樓王鴻吉住處客廳之
    辦公桌抽屜內，徒手竊取王鴻吉所有附表所示空白支票5張
    ，並同時將王鴻吉簽發支票所使用之印鑑章接續盜蓋在附表
    所示支票之發票人欄後，再將印鑑章放回原處，以防王鴻吉
    察覺。
貳、張欽彥竊得附表所示支票後，又另行起意，基於意圖供行使
    之用而偽造支票之犯意，於99年1月初，在臺中市○區○○
    街2段78號，接續在附表編號三至五所示之支票上，擅自填
    載發票日及金額，而偽造完成表彰係由王鴻吉所簽發，並負
    擔支票所示票據債務意旨之有價證券支票3紙後(附表編號一
    至二所示支票，因張欽彥寫錯字而撕毀)，接續於：
一、99年2月中旬，在臺中市○○路上某「泡沫紅茶店」內，交
    付附表編號三所示支票予不知情之葉蓁蓁，向葉蓁蓁調借現
    金新臺幣（下同）8萬元。
二、99年2月上旬，在臺中市○○路501巷8號廉媜所經營之「
    卡拉OK店」內，交付附表編號四所示支票予不知情之廉媜
    ，用以清償廉媜債務1萬9800元，其餘向廉媜調借現金3
    萬200元。
三、99年1月初，在臺中市○○路上「祥賀赫汽車修配廠」內，
    交付附表編號五所示支票予不知情之曾一中，委託曾一中代
    為調借現金，經曾一中持向不知情之葉珈源調借現金10萬元
    後交付張欽彥。
參、嗣於99年3月31日，王鴻吉接獲銀行人員通知支票帳戶存款
    不足，王鴻吉始知上情。
肆、案經臺中市警察局（現改制為臺中市政府警察局）第三分局
    報告臺灣臺中地方法院檢察署檢察官偵查起訴。
    理    由
壹、證據能力之說明：
一、按被告之自白，非出於強暴、脅迫、利誘、詐欺、疲勞訊問
    、違法羈押或其他不當方法，且與事實相符者，得為證據，
    刑事訴訟法第156條第1項定有明文。亦即被告之自白係出於
    自由意思，且與事實相符者，即有證據能力，反之，若係非
    法取供者，因其陳述非出於任意性，其所為之陳述即無證據
    能力。本案依據偵查筆錄之記載，檢察官確有於訊問時，依
    法告知被告三項權利後，再就犯罪事實逐一訊問被告，並予
    被告充分之機會說明與解釋，且本院亦查無被告有何處在遭
    強暴、脅迫、利誘、詐欺、疲勞訊問、違法羈押或其他不當
    方法之狀態下而為自白之情事，或有何外部因素足資影響被
    告陳述之意思自由。綜上說明，被告於偵查及本院所為之自
    白，均堪認出於自由意志，得採為本件判決之基礎。
二、按被告以外之人（包括證人、鑑定人、告訴人、被害人及共
    同被告等）於審判外之陳述雖不符刑事訴訟法第159條之1至
    之4等4條之規定，而經當事人於審判程序同意作為證據，法
    院審酌該言詞陳述或書面陳述作成時之情況，認為適當者，
    亦得為證據；當事人、代理人或辯護人於法院調查證據時，
    知有刑事訴訟法第159條第1項不得為證據之情形，而未於言
    詞辯論終結前聲明異議者，視為有前項之同意，同法第159
    條之5定有明文。查本案判決以下引用之證人王鴻吉、葉蓁
    蓁、廖媜、曾一中及葉珈源於審判外之言詞或書面陳述，
    性質上雖屬傳聞證據，惟公訴人、被告及辯護人於本院審理
    時均不爭執其證據能力，且經本院審理時予以提示並告以要
    旨，經公訴人、被告及辯護人表示意見，均未於言詞辯論終
    結前聲明異議，本院審認上開證據作成時之情況，應無違法
    取證或不當情事，與本案待證事實間復具有相當之關聯性，
    以之作為證據應屬適當，依刑事訴訟法第159條之5規定，自
    有證據能力。
三、按傳聞法則乃對於被告以外之人於審判外之言詞或書面陳述
    而為之規範，則本案判決以下引用之王鴻吉之國泰世華商業
    銀行支票簿暨第七商業銀行國光分行支票存款往來簿影本、
    附表編號三至五所示支票正、反面及退票理由單照片影本，
    均屬非供述證據，無刑事訴訟法第159條第1項規定傳聞法則
    之適用，且經本院審理時依法踐行調查程序，與本案待證事
    實具有自然之關聯性，又無證據證明係公務員違法取得之物
    ，依法自得作為證據，具有證據能力。
貳、認定犯罪事實之依據：
    訊據被告迭於偵查（見臺灣臺中地方法院檢察署100年度偵
    緝字第317號卷第6至第8頁)及本院審理（見本院卷第74頁背
    面、第99頁）時自白認罪，核與證人王鴻吉、葉蓁蓁、廖
    媜、曾一中及葉珈源於警詢、偵查及本院審理時證述情節相
    符，並有王鴻吉之國泰世華商業銀行支票簿暨第七商業銀行
    國光分行支票存款往來簿影本、附表編號三至五所示支票正
    、反面及退票理由單照片影本各1份在卷足稽，足證被告之
    自白與犯罪事實相符。本案事證明確，被告犯行洵堪認定，
    應依法論罪科刑。
參、論罪科刑部分：
    按銀行支票，係以券面載明金額而欲實行其金額之權利，必
    須占有該支票，且該支票得自由轉讓，具有流通之性質，自
    係有價證券之一種，其以他人空白支票偽填內容而資行使者
    ，即屬偽造有價證券，刑法上關於偽造有價證券，既有特別
    規定，即不容視為普通私文書；又偽造有價證券而復持以行
    使，其行使行為吸收於偽造行為之中，祇應論以偽造罪，且
    有價證券內所蓋之印文，為構成證券之一部，則未經授權盜
    蓋印章，為偽造之階段行為，均應包括於偽造罪之內，亦不
    另論罪；再行使偽造有價證券以使人交付財物，如果所交付
    者即係該證券本身之價值，則其詐欺取財仍屬行使偽券之行
    為，不另成立詐欺罪名，有最高法院31年上字第1918號、25
    年上字第1814號、31年上字第88號判例可參。是核：
一、被告犯罪事實壹所為，係犯刑法第320條第1項之竊盜罪，犯
    罪事實貳所為，係犯刑法第201條第1項之偽造有價證券罪。
二、被告同時盜蓋印章於附表所示支票之發票人欄，為接續犯，
    而其盜用印章之行為，係其偽造支票之部分行為，不另論其
    盜用印章罪。
三、被告在附表編號三至五所示支票上填載發票日期及金額而偽
    造支票完成後持以行使，其行使為偽造所吸收，應均只論以
    偽造支票罪。
四、被告基於單一犯意，於同一時間、地點，偽造附表編號三至
    五所示之支票3紙，所侵害之法益同一（均同為「王鴻吉」
    ），且各行為之獨立性極為薄弱，依一般社會健全觀念，在
    時間差距上，難以強行分開，自應視為數個舉動之接續施行
    ，而為接續犯，僅論以包括一罪。
五、被告所犯偽造支票罪，法定本刑為3年以上有期徒刑之罪，
    然被告係為清償債務或周轉現金，出於一時糊塗，在未經其
    老闆王鴻吉同意下，逕以「王鴻吉」之名義簽發支票，於犯
    後已坦承犯行，頗有悔意，且證人王鴻吉、葉蓁蓁、曾一中
    及葉珈源於本院審理時均到庭表示願給被告自新的機會，加
    以被告偽造支票面額合計為23萬元，並未對商業交易秩序造
    成重大危害，犯罪情節尚屬輕微等情，認其犯罪情節顯可憫
    恕，縱科處該條最輕法定本刑猶嫌過重，爰依刑法第59條規
    定，酌量減輕其刑。
六、被告犯罪事實壹、貳所為，犯意各別，行為互殊，應予分論
    併罰。
七、爰審酌被告竊取王鴻吉如附表所示空白支票，並偽造附表編
    號三至五所示支票並行使之，足以妨害金融秩序，惟念其未
    對商業交易秩序造成重大危害，及被告犯罪後於偵查及本院
    審理時均坦承犯行，深具悔意暨犯罪手段、動機、目的等一
    切情狀，量處如主文所示之刑，以資懲儆。
肆、沒收部分：
    按偽造之有價證券，不問屬於犯人與否，沒收之，刑法第
    205條定有明文。又盜用他人真正印章所蓋之印文，並非偽
    造印章之印文，不在刑法第219條所定必須沒收之列，有最
    高法院48年臺上字第113號判例可參。經查，
一、附表編號三至五所示之偽造支票，雖未扣案，惟無證據證明
    業已滅失，應依刑法第205條規定宣告沒收。
二、附表編號一至二所示支票，業經被告供明因寫錯而撕毀，附
    表所示支票發票人欄上「王鴻吉」之印文，亦非偽造印章之
    印文，本院均無從宣告沒收，末此敘明。
據上論斷，應依刑事訴訟法第299條第1項前段，刑法第320條第1
項、第201條第1項、第59條、第51條第5款、第205條，刑法施行
法第1條之1第1項、第2項前段，判決如主文。
本案經檢察官周佩瑩到庭執行職務。
中    華    民    國    100    年    7    月    26    日
                  刑事第十庭   審判長法  官  張恩賜
                                     法  官  楊萬益
                                     法  官  劉正中
以上正本證明與原本無異。
如不服本判決應於收受判決後10日內向本院提出上訴書狀，並應
敘述具體理由；其未敘述上訴理由者，應於上訴期間屆滿後20日
內向本院補提理由書（均須按他造當事人之人數附繕本）「切勿
逕送上級法院」。
                                     書記官  黃英寬
中    華    民    國    100    年    7    月    26    日
附錄本案論罪科刑法條全文:
刑法第201條第1項：
意圖供行使之用，而偽造、變造公債票、公司股票或其他有價證
券者，處3年以上10年以下有期徒刑，得併科3,000元以下罰金。
刑法第320條第1項：
意圖為自己或第三人不法之所有，而竊取他人之動產者，為竊盜
罪，處5年以下有期徒刑、拘役或5百元以下罰金。
附表：
┌──┬─────┬───┬──────┬───────┬──────┐
│編號│支票號碼  │發票人│發票日(民國)│面額(新臺幣)  │ 付  款  人 │
├──┼─────┼───┼──────┼───────┼──────┤
│ 一 │AF0000000 │王鴻吉│因撕毀不明  │因撕毀不明    │國泰世華商業│
│    │          │      │            │              │銀行國光分行│
├──┼─────┼───┼──────┼───────┼──────┤
│ 二 │AF0000000 │同上  │同上        │同上          │同上        │
├──┼─────┼───┼──────┼───────┼──────┤
│ 三 │AF0000000 │同上  │99年3月31日 │8萬元         │同上        │
├──┼─────┼───┼──────┼───────┼──────┤
│ 四 │AF0000000 │同上  │99年2月28日 │5萬元         │同上        │
├──┼─────┼───┼──────┼───────┼──────┤
│ 五 │AF0000000 │同上  │99年3月31日 │10萬元        │同上        │
└──┴─────┴───┴──────┴───────┴──────┘